臺灣屏東地方法院刑事判決
111年度訴字第71號
公  訴  人  臺灣屏東地方檢察署檢察官
被      告  林弘明




選任辯護人  吳陵微律師(法律扶助律師)
上列被告因違反毒品危害防制條例案件，經檢察官提起公訴（11
0年度偵字第12521號）、移送併辦(111年度偵字第2419號、第22
63號)，本院判決如下：
    主  文
林弘明販賣第二級毒品未遂，處有期徒刑貳年捌月。扣案iPhone
手機壹支沒收。扣案甲基安非他命壹包(含包裝袋壹只，毛重一
點八公克)沒收銷燬。
    事  實
一、林弘明明知甲基安非他命是毒品危害防制條例第2條第2項第
    2款所列管之第二級毒品，未經許可，不得非法販賣，竟基
    於意圖營利販賣第二級毒品甲基安非他命之犯意，於民國11
    0年12月11、12日間不詳時間，以其持用之iPhone手機，在推
    特社群軟體上散布「有需要音樂課裝備可以找我唷！(糖果
    圖案)」等暗示販賣毒品之訊息，伺機販售毒品予不特定人
    牟利。嗣屏東縣政府警察局屏東分局警員執行網路巡邏，佯
    為毒品買家，與林弘明達成於110年12月19日晚間10時許，
    在屏東縣屏東市自由路790號渡假汽車旅館交易價值新臺幣(
    下同)8千元甲基安非他命之合意。林弘明遂駕駛車牌號碼00
    0-0000號自用小客車停放於渡假汽車旅館附近，於約定時間
    步行前往渡假汽車旅館202號房，並交付甲基安非他命1包予
    喬裝買家之警員。經警員當場表明身分，將林弘明以現行犯
    逮捕，而未能完成毒品交易。警員並扣得甲基安非他命1包(
    毛重1.8公克)、iPhone手機1支，始悉上情。
二、案經屏東縣政府警察局屏東分局報告臺灣屏東地方檢察署檢
    察官偵查起訴。
    理  由
壹、程序方面：
一、被告以外之人於審判外之陳述，雖不符刑事訴訟法第159條
    之1至第159條之4之規定，而經當事人於審判程序同意作為
    證據，法院審酌該言詞陳述或書面陳述作成時之情況，認為
    適當者，亦得為證據；當事人、代理人或辯護人於法院調查
    證據時，知有同法第159條第1項不得為證據之情形，而未於
    言詞辯論終結前聲明異議者，視為有前項之同意，刑事訴訟
    法第159條之5定有明文。下列所引被告林弘明以外之人於審
    判外之陳述，檢察官、被告及其辯護人於本院準備程序中均
    同意有證據能力，就此等供述證據，依刑事訴訟法第159條
    之5規定，認有證據能力。
二、其餘本件所憑認定被告犯罪事實之各項非供述證據，查無違
    反法定程序取得之情，依同法第158條之4規定反面解釋，均
    有證據能力。
貳、實體部分：
一、認定犯罪事實所憑之證據及理由：
　㈠上揭犯罪事實，業據被告於警詢、偵查、本院審理中坦承不
    諱（警卷第13頁至第27頁，偵卷第9頁至第11頁，本院卷第8
    9頁至第95頁、第119頁至第129頁），且有屏東縣政府警察
    局屏東分局崇蘭派出所偵查報告、屏東縣政府警察局屏東分
    局扣押筆錄、搜索扣押筆錄、高雄市立凱旋醫院111年2月10
    日高市凱醫驗字第71585號濫用藥物成品檢驗鑑定書各1份、
    扣押物品目錄表、扣押物品收據各2份、扣案物照片2張、現
    場照片7張、手機螢幕截圖71張在卷可憑(警卷第9頁至第10
    頁、第49頁至第59頁、第93頁至第143頁，偵卷第68頁)，足
    證被告任意性自白與事實相符。
　㈡邇來政府為杜絕毒品氾濫，再三宣導民眾遠離毒品。且毒品
    非法交易向來為政府查禁森嚴且重罰不寬貸之行為，倘非有
    利可圖，被告絕無平白甘冒被查緝重罰之風險，而販賣毒品
    之理，是其販入之價格當較其出售之價格為低，或販入毒品
    之價格較換取其他財物之價格為低，而有從中賺取價差或毒
    品量差牟利之意圖及事實，應屬合理認定。況第二級毒品價
    格不貲、物稀價昂，並無公定之價格，不論任何包裝，均可
    任意分裝增減分量，每次買賣價量亦可能隨時依雙方間之關
    係深淺、資力、需求量及對行情之認知、來源是否充裕、查
    緝是否嚴緊，購買者被查獲時供述購買對象之可能性風險評
    估等因素，而異其標準，並隨時機動調整，非可一概而論，
    是販賣之利得，除經坦承犯行或價量俱臻明確外，委難查得
    實情，販賣之人從價差或量差中牟利方式雖異，其意圖營利
    之非法販賣行為則一，從而，舉凡有償交易，除足以反證其
    確係另基於某種非圖利本意之關係外，茍無任何利益可圖，
    被告實無甘冒重罪風險而將甲基安非他命販賣予他人之理。
    況被告於本院審理時自陳：「我賣甲基安非他命8千元可以
    淨賺4至5千元（本院卷第91頁）」，顯見被告係藉由販賣第
    二級毒品甲基安非他命，從中賺取毒品價差牟利甚明。
　㈢綜上，本案事證明確，被告犯行均堪認定，應予依法論罪科
    刑。
二、論罪科刑：
  ㈠核被告所為，係犯毒品危害防制條例第4條第6項、第2項販賣
    第二級毒品未遂罪。被告販賣第二級毒品未遂前為販賣而持
    有第二級毒品，係意圖販賣而持有第二級毒品之低度行為，
    為該販賣甲基安非他命未遂之高度行為所吸收，不另論罪。
    移送併辦部分與起訴部分為事實上同一關係，本院自得併予
    審究，附此敘明。
  ㈡本案有刑法第25條第2項之適用：
　　被告本案犯行，已著手於販賣第二級毒品，然因遭警以「誘
    捕偵查」方式查獲，故未能完成交易而不遂，其行為尚未實
    際造成毒品流通，犯罪情節較既遂犯相對輕微，爰依刑法第
    25條第2項規定減輕其刑。
  ㈢本案有毒品危害防制條例第17條第2項規定之適用：
　　犯第4條至第8條之罪於偵查及歷次審判中均自白者，減輕其
    刑，毒品危害防制條例第17條第2項定有明文。被告於偵查
    及本院審理時均坦承本案犯行已如前述，是依毒品危害防制
    條例第17條第2項規定減輕其刑。
  ㈣本案並無毒品危害防制條例第17條第1項規定之適用：
　　被告供出毒品來源1人（因涉及另案偵查故不揭露毒品來源
    ，詳如偵卷第10頁，本院卷第47頁，下稱上手），經本院詢
    問屏東縣政府警察局屏東分局有無因被告供述查獲上手，其
    覆稱：「被告供出毒品來源，惟被告僅提供毒品上游年籍資
    料、汽車車牌號碼、住居所等單一指述內容，未能提供其與
    毒品上游之購買毒品對話紀錄，警方至被告所述地點蒐證，
    查無不法事證，證據不足，並未移送至檢察署偵辦」，此有
    屏東縣政府警察局屏東分局111年2月15日屏警分偵字第1113
    0561200號函暨職務報告、本院公務電話紀錄各1份在卷可憑
    （本院卷第59頁至第61頁、第113頁）。綜上，被告雖供出
    其毒品來源，惟檢警並未因被告之供述而查獲上手，本案犯
    行並無適用毒品危害防制條例第17條第1項規定減輕其刑之
    餘地甚明。
  ㈤本案並無刑法第59條之適用：
　　被告及辯護人雖請求就被告本案犯行，依刑法第59條規定酌
    減其刑，惟刑法第59條規定犯罪之情狀顯可憫恕，認科以最
    低度刑仍嫌過重者，得酌量減輕其刑，此雖為法院依法得行
    使裁量之事項，惟並非漫無限制，必須犯罪另有特殊之原因
    、環境與情狀，在客觀上足以引起一般之同情而顯可憫恕，
    認為即使宣告法定最低刑期，猶嫌過重者，始有其適用。是
    以，為此項裁量減輕其刑時，必須就被告全部犯罪情狀予以
    審酌，在客觀上是否有足以引起社會上一般人之同情，而可
    憫恕之情形，始謂適法。毒品戕害國人身心健康，嚴重影響
    社會治安，故政府立法嚴禁販賣毒品，並以高度刑罰遏止毒
    品氾濫，被告知悉毒品為政府嚴令所禁止，仍執意販賣第二
    級毒品予他人，顯見其並未考慮販賣毒品對社會、他人之不
    良影響。觀諸被告在推特上散布之販賣毒品訊息為「有需要
    音樂課裝備可以找我唷！#高雄#屏東#臺南」(警卷第93頁)
    ，被告在網路上表示可交易毒品地點遍及3縣市，可能看到
    該則訊息之潛在毒品買家甚多，被告願意前往販賣毒品之地
    點甚廣。被告販賣毒品之對象為其素不相識之人，且販賣金
    額非少，淨利更高達5至6成，被告上述犯罪情節、態樣及手
    段，均非輕微。就行為人之特質而言，被告前有因不能安全
    駕駛案件，經法院判處罪刑確定並於104年間執行完畢之前
    科紀錄，被告本案犯行並非其初次觸犯刑法。且本案經刑法
    第25條第2項、毒品危害防制條例第17條第2項減刑後，最輕
    法定本刑可減至2年6月，已無過重情事。考量被告自陳其家
    屬身體狀況及經濟狀況(詳本院卷第65頁至第83頁、第127頁
    至第128頁、第133頁至第135頁)，本院仍認被告販賣第二級
    毒品時，並無特殊之原因與環境，在客觀上足以引起一般人
    同情，是考量其犯罪情節、態樣、動機及手段，被告所為尚
    無情輕法重而顯可憫恕之情事，且仍符合罪刑相當性原則，
    自無從再依刑法第59條規定酌減其刑。
  ㈥有2種以上刑之加重或減輕者，遞加或遞減之，刑法第70條定
    有明文。被告本案犯行同時有2種減輕事由，爰依上揭規定
    遞減輕之。
  ㈦爰以行為人之責任為基礎，審酌被告有因不能安全駕駛案件
    ，經法院判處罪刑，於104年12月24日易服社會勞動執行完
    畢之前科紀錄，此有臺灣高等法院被告前案紀錄表在卷可憑
    ，難謂其素行良好。被告不思以正當方式賺取金錢，意圖販
    賣第二級毒品以牟利，其販賣第二級毒品未遂次數1次，與
    佯裝買家之警員約定之買賣毒品價金為8千元，價值非低，
    被告無視國家毒品禁令，欲將毒品之害加諸他人，戕害他人
    健康，對社會治安造成危害，所為實應非難。惟念其犯後始
    終坦承犯行，態度尚可。兼衡其自陳之智識程度及家庭、經
    濟狀況（因涉及個人隱私故不揭露，詳如本院卷第65頁至第
    83頁、第127頁至第128頁、第133頁至第135頁）等一切情狀
    ，量處如主文所示之刑。
  ㈧本案並無刑法第74條之適用：
　　被告本案犯行係受有期徒刑2年以上刑之宣告，不符刑法第7
    4條第1項法定要件，自不得宣告緩刑，被告及其辯護人此部
    分所請無從准許。
三、沒收：
　㈠犯罪所用之物：
　　犯第4條至第9條、第12條、第13條或第14條第1項、第2項之
    罪者，其供犯罪所用之物，不問屬於犯罪行為人與否，均沒
    收之，毒品危害防制條例第19條第1項定有明文。扣案被告
    所有iPhone手機1支，係供被告本案犯行所用之物，業經被
    告供稱在卷（本院卷第91頁），爰依前揭規定宣告沒收。
　㈡被告欲販賣予警方之甲基安非他命1包(毛重1.8公克)：
　　查獲之第二級毒品，不問屬於犯罪行為人與否，均沒收銷燬
    之，毒品危害防制條例第18條第1項前段定有明文。扣案甲
    基安非他命1包(毛重1.8公克)，鑑驗結果檢出甲基安非他命
    成分一節，有高雄市立凱旋醫院111年2月10日高市凱醫驗字
    第71585號濫用藥物成品檢驗鑑定書1份可憑(偵卷第68頁)，
    爰依上揭規定宣告沒收銷燬。而扣案盛裝上開甲基安非他命
    之包裝袋1只，曾裝有甲基安非他命而沾附有微量殘渣，無
    法完全析離，亦無析離之必要，應視同第二級毒品，依毒品
    危害防制條例第18條第1項前段規定沒收銷燬。另送驗耗損
    部分之毒品因已滅失，爰不予沒收銷燬。
　㈢本案因係釣魚偵查，被告並未取得價金已如前述，自不予宣
    告沒收價金。
　㈣至於警方於被告駕駛之車牌號碼000-0000號自用小客車上搜
    索，扣得甲基安非他命2包(毛重分別為0.3公克、0.5公克)
    、藥鏟1支(偵卷第45頁至第48頁)，被告自陳該等物品與本
    案無關(本院卷第91頁)，卷內亦無證據證明此部分扣案物與
    本案有關，爰不予宣告沒收。
據上論斷，應依刑事訴訟法第299條第1項前段，判決如主文。
本案經檢察官李忠勳提起公訴、移送併辦，檢察官潘國威到庭執
行職務。
中　　華　　民　　國　　111 　年　　6 　　月　　28　　日
                  刑事第一庭  審判長法  官  王以齊
　　　　　　　　　                  法  官  楊宗翰
　　　　　　　　　                  法  官  粘凱庭
以上正本證明與原本無異。
如不服本判決應於收受判決後20日內向本院提出上訴書狀，並應
敘述具體理由；其未敘述上訴理由者，應於上訴期間屆滿後20日
內向本院補提理由書（均須按他造當事人之人數附繕本）「切勿
逕送上級法院」。
中　　華　　民　　國　　111 　年　　6 　　月　　28　　日
                                    書記官  李家維
附錄本案論罪科刑法條全文：
毒品危害防制條例第4條
製造、運輸、販賣第一級毒品者，處死刑或無期徒刑；處無期徒
刑者，得併科新臺幣三千萬元以下罰金。
製造、運輸、販賣第二級毒品者，處無期徒刑或十年以上有期徒
刑，得併科新臺幣一千五百萬元以下罰金。
製造、運輸、販賣第三級毒品者，處七年以上有期徒刑，得併科
新臺幣一千萬元以下罰金。
製造、運輸、販賣第四級毒品者，處五年以上十二年以下有期徒
刑，得併科新臺幣五百萬元以下罰金。
製造、運輸、販賣專供製造或施用毒品之器具者，處一年以上七
年以下有期徒刑，得併科新臺幣一百五十萬元以下罰金。
前五項之未遂犯罰之。